---
title: "Lista para entrega 1"
author: "Érica Ambrosio"
date: 2009-10-07
date-format: long
lang: pt-BR
format: pdf
---

::: {.content-visible when-format="pdf"}
\begin{flushright}
  \footnotesize
  \textcolor{gray}Arquivo original no {\href{https://github.com/ericala9/the-classRoom/tree/main/the-first-r-tale}{GitHub  }}
\end{flushright}
:::

::: {.callout-note}
## Nota
Este material foi revisitado em fevereiro de 2026 apenas para conferir a retrocompatibilidade do script. Não foram feitas alterações nas respostas originais da lista. As tabelas foram geradas via `kable` para melhor compatibilidade com o Quarto, substituindo o uso original do pacote `xtable`. Como não tenho mais a base de dados utilizada no exercício de 2009, ela foi reconstruída com o bloco de código a seguir. 
:::

```{r}
library(wooldridge)

beleza <- wooldridge::beauty

names(beleza) <- c("salhora", "lnsalhora", "abaixomed", "acimamed",
                   "exper","aparencia", "sindicato", "boasaude",
                   "negro", "mulher","casado", "sul", "grandecid",
                   "peqenacid", "servicos", "experquad", "educ")
beleza$aparencia <- factor(
    beleza$aparencia, 
    labels = c("muito feio", "feio", "médio", "bonito", "muito bonito"), 
    ordered = T
    )
beleza$mulher <- factor(beleza$mulher, labels = c("homem", "mulher"))
```

# 1. Tabela de frequências absolutas e relativas

Para fazer a Tabela 1 foram utilizados os seguintes comandos:

```{r}
#| echo: true
#| results: "hide"
library(xtable)

educ.table <- table(beleza$educ)
educ.table/sum(educ.table)
educ.table <- matrix(c(5, 42, 0.03333333, 8, 44, 0.03492063, 10,
156, 0.12380952, 12, 468, 0.37142857, 13, 246, 0.19523810, 14, 51,
0.04047619, 16, 121, 0.09603175, 17, 132, 0.10476190), nrow=8, byrow=3)
colnames(educ.table)<- c("Anos de estudo", "Frequência absoluta",
"Frequência relativa")
educ.table
xtable(educ.table, digits=8, caption="Distribuição de educação")
```
```{r}
#| echo: false
knitr::kable(educ.table, 
             digits = 4, 
             col.names = c("Anos de estudo", "Frequência absoluta", "Frequência relativa"),
             caption = "Distribuição de educação",
             format.args = list(decimal.mark = ",", big.mark = ".")) 
```

# 2. Tabela de dupla entrada

Para fazer a Tabela 2 foram utilizados os seguintes comandos:

```{r}
#| echo: true
#| results: "hide"
table.2way <- table(beleza$mulher,beleza$casado)
colnames(table.2way) <- c("solteiro","casado")
table.2way
est.civil <- margin.table(table.2way,2)
est.civil
table.2way <- rbind(table.2way,est.civil)
rownames(table.2way)[3] <- c("Total")
table.2way
genero.total <- margin.table(table.2way,1)
genero.total
table.2way <- cbind(table.2way,genero.total)
colnames(table.2way)[3] <- c("Total")
library(xtable)
xtable(table.2way, caption="Distribuição do estado civil por gênero")
```
```{r}
#| echo: false
knitr::kable(table.2way, 
             digits = 4, 
             col.names = c("gênero", "solteiro", "casado", "total"),
             caption = "Distribuição do estado civil por gênero",
             format.args = list(decimal.mark = ",", big.mark = "."))
```

# 3. Gráfico de colunas simples

Para fazer este gráfico foram utilizados os seguintes comandos:

```{r}
#| echo: true
#| results: "hide"
educ.table = table(beleza$educ)
educ.table
barplot(educ.table, main="Gráfico de educação", xlab="Anos de estudo",
ylab="Frequência", col="blue")
```

# 4. Gráfico de colunas múltiplas

Para fazer este gráfico foram utilizados os seguintes comandos:

```{r}
#| echo: true
#| results: "hide"
table.2way <- table(beleza$mulher,beleza$casado)
table.2way
colnames(table.2way) <- c("solteiro","casado")
barplot(t(table.2way), beside=T, legend.text=colnames(table.2way),
col=c("red","yellow"), main="Gráfico da distribuição de estado civil
por gênero", ylab="Frequência")

```

# 5. Histograma

Para fazer este histograma foram utilizados os seguintes comandos:

```{r}
with(beleza, hist(beleza$exper, col="purple", main="Histograma da
experiência", xlab="Anos de experiência", ylab="Frequência"))
```

# 6. Tabela de frequências para uma variável quantitativa em classes

Para fazer a Tabela 3 foram utilizados os seguintes comandos:

```{r}
#| echo: true
#| results: "hide"
educ.factor <- cut(beleza$educ,3)
table(educ.factor)
table(educ.factor)/sum(table(educ.factor))
table.educ <- rbind(table(educ.factor),
                    table(educ.factor)/sum(table(educ.factor)))
educ.table <- t(table.educ)
colnames(educ.table) <- c("Frequência absoluta", "Frequência relativa")
margin.table(table.educ,2)
educ.table <- rbind(educ.table, margin.table(educ.table,2))
rownames(educ.table)[4] <- ("Total")
library(xtable)
xtable(educ.table, caption="Distribuição da educação", digits=c(0,0,8))
```

```{r}
#| echo: false
knitr::kable(educ.table, 
             digits = 4, 
             col.names = c(
               "Anos de estudo", 
               "Frequência absoluta", 
               "Frequência relativa"
             ),
             caption = "Distribuição de educação",
             format.args = list(decimal.mark = ",", big.mark = "."))
```
# 7. Boxplot múltiplo

Para fazer o boxplot múltiplo foram utilizados os seguintes comandos:

```{r}
#| echo: true
#| results: "hide"
#| eval: false
boxplot(beleza$salhora~beleza$aparencia, 
main="Boxplot de salário por hora pela aparência", 
ylab="Salário por hora", col=c("gray50", "brown", "beige", 
"light blue", "pink"), names=c("muito feio", "feio", "médio",
"bonito", "muito bonito"))
```

```{r}
#| echo: false
boxplot(beleza$salhora ~ beleza$aparencia,
        main = "Boxplot de salário por hora pela aparência",
        ylab = "Salário por hora",
        xlab = "",
        col = c("gray50", "brown", "beige", "light blue", "pink"),
        names = c("muito feio", "feio", "médio", "bonito", "muito bonito"),
        cex.axis = 0.8)
```



