---
title: "Lista para entrega 1 - dentro do Tidyverse"
author: "Érica Ambrosio"
date: today
date-format: long
lang: pt-BR
format: pdf
---

::: {.content-visible when-format="pdf"}
\begin{flushright}
  \footnotesize
  \textcolor{gray}Arquivo original no {\href{https://github.com/ericala9/the-classRoom/tree/main/the-first-r-tale}{GitHub  }}
\end{flushright}
:::

::: callout-note
## Nota
Este material foi escrito em fevereiro de 2026 com o objetivo de imaginar como eu faria esta lista hoje. Como não tenho mais a base de dados utilizada no exercício de 2009, ela foi reconstruída com o bloco de código a seguir.
:::

```{r}
library(wooldridge)

beleza <- wooldridge::beauty

names(beleza) <- c("salhora", "lnsalhora", "abaixomed", "acimamed",
                   "exper","aparencia", "sindicato", "boasaude",
                   "negro", "mulher","casado", "sul", "grandecid",
                   "peqenacid", "servicos", "experquad", "educ")
beleza$aparencia <- factor(
    beleza$aparencia, 
    labels = c("muito feio", "feio", "médio", "bonito", "muito bonito"), 
    ordered = T
    )
beleza$mulher <- factor(beleza$mulher, labels = c("homem", "mulher"))
```

# 1. Tabela de frequências absolutas e relativas

Para fazer a Tabela 1 foram utilizados os seguintes comandos:

```{r}
#| tbl-pos: 'H'
#| message: false
#| warning: false
library(dplyr)
library(gt)
library(janitor)

beleza |> 
  count(educ) |> 
  mutate(freq_relativa = n / sum(n)) |>
  adorn_totals(where = "row") |>
  gt() |> 
    tab_header(
    title = "Tabela 1: Distribuição por anos de estudo"
  ) |> 
  cols_label(
    educ = "Anos de estudo",
    n = "Frequência absoluta",
    freq_relativa = "Frequência relativa"
  ) |> 
  fmt_number(
    columns = freq_relativa,
    decimals = 4,
    sep_mark = ".", 
    dec_mark = ","
  )
```

# 2. Tabela de dupla entrada

Para fazer a Tabela 2 foram utilizados os seguintes comandos:

```{r}
#| tbl-pos: 'H'
beleza |> 
  tabyl(mulher, casado) |> 
  adorn_totals(where = c("row", "col")) |> 
  gt() |> 
  tab_header(
    title = "Tabela 2: Distribuição do estado civil por gênero"
  ) |> 
  cols_label(
    mulher = "gênero",
    "0"  = "solteiro",
    "1" = "casado"
  )
```

# 3. Gráfico de colunas simples

Para fazer este gráfico foram utilizados os seguintes comandos:

```{r}
#| message: false
#| warning: false
library(ggplot2)

ggplot(beleza, aes(x = factor(educ))) +
  geom_bar(fill = "steelblue") +
  labs(
    title = "Distribuição por anos de estudo",
    x = "Anos de estudo",
    y = "Frequência"
  ) +
  theme(plot.title = element_text(hjust = 0.5, face = "bold"))
```

# 4. Gráfico de colunas múltiplas

Para fazer este gráfico foram utilizados os seguintes comandos:

```{r}
ggplot(beleza, aes(x = mulher, fill = factor(casado))) +
geom_bar(
    position = position_dodge(width = 0.9, preserve = "single"),
    width = 0.85 
  ) +
scale_fill_manual(
    values = c("0" = "darkcyan", "1" = "steelblue"),
    labels = c("0" = "Solteiro", "1" = "Casado")
  ) +
  labs(
    title = "Distribuição do estado civil por gênero",
    x = "Gênero",
    y = "Frequência",
    fill = "Estado civil"
  ) +
  theme(plot.title = element_text(face = "bold", hjust = 0.5))
```

# 5. Histograma

Para fazer este histograma foram utilizados os seguintes comandos:

```{r}
beleza |> 
  ggplot(aes(x = exper)) +
  geom_histogram(
    fill = "darkcyan",
    color = "white",
    binwidth = 5,
    boundary = 0
  ) +
  labs(
    title = "Distribuição por anos de experiência",
    x = "Anos de experiência",
    y = "Frequência"
  ) +
  theme(plot.title = element_text(hjust = 0.5, face = "bold"))
```

# 6. Tabela de frequências para uma variável quantitativa em classes

Para fazer a Tabela 3 foram utilizados os seguintes comandos:

```{r}
#| tbl-pos: 'H'
library(scales)

beleza |> 
  mutate(educ_faixas = cut_interval(educ, 3)) |> 
  count(educ_faixas) |> 
  mutate(freq_relativa = n / sum(n)) |> 
  adorn_totals(where = "row") |> 
  gt() |> 
    tab_header(
      title = "Tabela 3: Distribuição por anos de estudo"
    ) |> 
  cols_label(
    educ_faixas = "Anos de estudo",
    n = "Frequência absoluta",
    freq_relativa = "Frequência relativa"
  ) |> 
  fmt_number(
    columns = freq_relativa,
    decimals = 4,
    sep_mark = ".", 
    dec_mark = ","
  )
```

# 7. Boxplot múltiplo

Para fazer o boxplot múltiplo foram utilizados os seguintes comandos:

```{r}
#| message: false
#| warning: false
library(viridis)

ggplot(beleza, aes(x = aparencia, y = salhora, fill = aparencia)) +
  geom_boxplot() +
  scale_fill_viridis(discrete = TRUE, option = "mako", begin = 0.4) +
  labs(
    title = "Distribuição do salário pela aparência",
    x = "aparência",
    y = "Salário por hora"
  ) +
  theme(
    plot.title = element_text(face = "bold", hjust = 0.5),
    legend.position = "none"
  )
```
